【裁判字號】    89,台上,6418
【裁判日期】    891026
【裁判案由】    妨害自由
【裁判全文】
最高法院刑事判決                              八十九年度台上字第六四一八號
    上  訴  人  甲○○
                        送達代.
    選任辯護人  陳為祥律師
右上訴人因妨害自由案件，不服台灣高等法院中華民國八十七年七月三十日第二審判
決（八十七年度上訴字第二○七七號，起訴案號：台灣台北地方法院檢察署八十七年
度偵字第八六一號），提起上訴，本院判決如左：
    主  文
原判決撤銷，發回台灣高等法院。
    理  由
本件原判決認定上訴人甲○○於民國八十六年十二月三日凌晨，駕駛車號Ｐ八－一○
八號營業小客車至台北市○○○路排班搭載客戶，同日凌晨一時許其女友黃嘉伶要求
其載送返還台北市○○區○○街住處，惟黃嘉伶上車後，上訴人即質問黃嘉伶為何連
續以呼叫器連絡均未回覆，竟萌生傷害之犯意，當車行至台北市○○○路與市○○道
交叉口時，即出手毆打黃嘉伶一巴掌，黃嘉伶表示欲下車時，上訴人旋基於妨害他人
行動自由之犯意，駕駛搭載黃嘉伶之營業小客車，繞行台北市區○○○○○道路，並
陸續於駕車行駛時或停紅燈時，出手毆打黃嘉伶，致黃嘉伶受有面部腫漲及皮下瘀血
、左眉部裂傷、左眼結膜下出血、左腕部紅腫、右前臂下段、右腕及手紅腫瘀血等輕
傷害，以此種非法方法剝奪黃嘉伶之行動自由，不讓黃嘉伶下車，迨至同日一時三十
分許，上訴人所駕駛之計程車行駛至台北市萬華區○○○路、洛陽街口時，黃嘉伶表
示欲嘔吐，上訴人始開車門，黃嘉伶乘機跑至附近之台北市政府警察局萬華分局武昌
派出所報案而查獲等情，因而維持第一審論處上訴人以非法方法剝奪他人行動自由罪
刑之判決，駁回上訴人在第二審之上訴，固非無見。
惟查被害人之陳述如無瑕疵，且就其他方面調查又與事實相符，固足採為科刑之基礎
，倘其陳述尚有瑕疵，則在未究明前，遽採為論罪科刑之依據，即難謂適法。本件上
訴人一再否認其有剝奪告訴人黃嘉伶行動自由之犯意及犯行，原判決固依告訴人在警
訊、偵查及法院審理時之指訴為依據，參酌黃嘉伶所受傷之傷勢情節，而認告訴人之
指訴非虛，但查黃嘉伶對於遭上訴人毆打之指訴，先稱上訴人在市○○道打其一巴掌
，又稱在小吃麵攤吃飯時被打一巴掌，並沒有醉醺醺的等情（見第一審及原審之審判
筆錄），先後說詞不一，其陳述已有瑕疵。又上訴人與黃嘉伶最初於八十六年十二月
三日凌晨一時三十分許，在台北市政府警察局萬華分局武昌派出所備案時，黃嘉伶並
未指訴上訴人有妨害自由之行為（見第一審卷第三六頁），其後於該日下午黃嘉伶始
又告訴上訴人尚有妨害自由之犯行，其指訴是否真實，亦有可疑，原審未傳訊最初受
理之許有甫警員查證最初受理之情形，逕行採信黃嘉伶其後之指訴，似嫌速斷。且上
訴人所聲請傳訊之證人何志輝，即在台北市○○○路、八條通口擺設小吃麵攤之老板
，亦具聲明書狀表示：黃嘉伶在附近特種行業上班，其知悉上訴人與黃嘉伶交往及分
手情形，八十六年十二月三日凌晨一點左右黃嘉伶下班至麵攤吃宵夜時，已醉得很厲
害，後來上訴人也來排班，黃女即自行走進上訴人之計程車，證人基於好意，亦勸上
訴人載黃女回家云云（本件上訴理由狀稱，其於原審審理時曾當庭請求傳訊已到庭之
證人何志輝，未獲准許，聲明書狀附本院卷內），如果屬實，則上訴人是否確有妨害
自由之故意，即不無再行推敲之餘地；原審未進一步查證，遽論上訴人妨害自由罪責
，揆之首開說明，自難謂適法。上訴意旨指摘原判決不當，尚非全無理由，應認有撤
銷發回更審之原因。又上訴人在原審上訴理由狀內，已指出到庭作證之共同投資購買
本件上訴人所駕駛之計程車駕駛為李國雲，且該計程車車號為Ｄ八－九五○，第一審
判決書分別誤植李國雲為林政輝，誤植車號Ｄ八－九五○為Ｐ八－一○八，顯有錯誤
云云，原判決對此仍未加審酌，於更審時自應注意及之，併予指明。
據上論結，應依刑事訴訟法第三百九十七條、第四百零一條，判決如主文。
中      華      民      國    八十九    年      十      月    二十六    日
                              最高法院刑事第十庭
                                  審判長法官  莊  登  照
                                        法官  洪  明  輝
                                        法官  蔡  清  遊
                                        法官  黃  一  鑫
                                        法官  林  秀  夫
      右正本證明與原本無異
                                              書  記  官
中      華      民      國    八十九    年     十一     月      六      日


司法院資訊處製作；財團法人民間司法改革基金會備份。
